【裁判字號】    95,重訴,1
【裁判日期】    950309
【裁判案由】    毒品危害防制條例等
【裁判全文】
臺灣高雄地方法院刑事判決               95年度重訴字第1號
    公  訴  人  臺灣高雄地方法院檢察署檢察官
    被      告  丙○
                          號
    選任辯護人  呂郁斌律師
右列被告因毒品危害防制條例案件，經檢察官提起公訴（94年度
偵字第20832號、94年度偵字第28328號），本院判決如下：
    主  文
丙○共同運輸第一級毒品，處有期徒刑拾貳年陸月，褫奪公權伍
年。扣案如附表編號一、二所示之第一級毒品海洛因（均含夾鏈
袋）均沒收銷燬之；護膝壹個沒收。
    事  實
一、丙○明知海洛因在我國係主管機關公告查禁之第一級毒品，
    不得製造、販賣、運輸、轉讓、施用及持有，竟仍與其子林
    明哲及林明哲之友人林立泰、陳智蕙（以上5 人另由台南地
    方法院審理中）共同基於將海洛因由大陸地區運輸入台之犯
    意聯絡，先由林明哲出面以事成後每人酬勞新台幣（下同）
    15萬元之代價委請亦有犯意聯絡之乙○○、甲○○姊妹2 人
    ，替渠等夾帶海洛因入境，乙○○姊妹2 人應允後，林立泰
    及陳智蕙即於民國94年9 月上旬某日，在林明哲位於高雄縣
    燕巢鄉住處，將60萬元交予乙○○及甲○○2 人，推由乙○
    ○2 人先於94年9 月5 日下午3 時許，搭乘長榮航空公司班
    機由高雄小港國際機場出境至澳門，再於同日由澳門進入中
    國大陸珠海地區，姊妹2 人將該60萬元現金交予姓名年籍不
    詳綽號「阿坤」之成年男子（以下簡稱「阿坤」），由「阿
    坤」在珠海地區購買海洛因。而丙○亦於94年9 月6 日攜帶
    60 萬 元現金，獨自一人搭乘長榮航空班機，自高雄小港國
    際機場出境至澳門，然因其台胞證過期需補辦之緣故，遂於
    翌日（同月7 日）始進入大陸珠海地區，亦將60萬元現金交
    予「阿坤」購買海洛因，同時與乙○○、甲○○2 人於珠海
    之某飯店會合。乙○○姊妹2 人則經安排與丙○同宿在該飯
    店之相鄰之房間，以便互相照應。「阿坤」嗣於94年9 月12
    日凌晨2 時許將3 包塊狀海洛因（其中1 包由林立泰購得、
    1 包交給丙○、另1 包即附表編號3 部分則為與丙○無犯意
    聯絡之邱義成另委託「阿坤」購得後，由「阿坤」請乙○○
    、甲○○順道帶回，邱義成部分另由台南地方法院審理中）
    交給乙○○、甲○○。乙○○、甲○○為遂行其運輸毒品之
    犯行，則將海洛因搗碎成較細之粉末後，分由乙○○、甲○
    ○藏放於身上，丙○則自搗碎後海洛因粉末中取出如附表編
    號1之 海洛因，盛裝成1 包，欲先帶回台灣當樣本供不詳姓
    名之人先試用。嗣丙○於94年9 月12日下午3 時20分許，將
    附表編號1 之該包毒品海洛因夾藏在所穿戴之左小腿護膝內
    ，搭乘長榮航空BR -822 號班機由高雄小港國際機場入境，
    惟隨即遭據報前往機場查緝之員警會同海關人員當場在其左
    小腿護膝內扣得該包海洛因。另乙○○及甲○○2 人於翌日
    （同月13日）下午3 時50分許，將附表編號2 、3 之海洛因
    綑綁並藏置在渠2 人之下腹部及填裝在2 人所穿著之胸罩內
    ，由桃園中正國際機場走私入境時，亦遭據報到場之員警會
    同海關人員當場查獲，並當場在乙○○姊妹2 人身上扣得附
    表編號2 、3 之海洛因，再循線偵破上情。
二、案經高雄市政府警察局及台南市警察局移送高雄地方法院檢
    察署檢察官偵查起訴。
    理  由
一、證據能力部分：
（一）乙○○於95年1 月11日在臺灣台南地方法院法官訊問時之
      審訊筆錄，為被告以外之人於審判外向法官所為之陳述，
      依刑事訴訟法第159 條之1 第1 項，得為證據。
（二）乙○○於偵查中之證述、高雄關稅局扣押貨物、運輸工具
      收據及搜索筆錄1 份、扣案物品照片1 張、財政部高雄關
      稅局高雄機場分局94年9 月12日（94）高機移字第031 號
      函、財政部台北關稅局94年9 月13日北稽檢移字第
      0940100238號函、高雄市立凱旋醫院94年9 月20日之濫用
      藥物尿液檢驗報告各1 紙、法務部調查局之鑑定通知書3
      紙，其性質雖屬傳聞證據，但經本院準備程序詢以對證據
      能力之意見，並於審理時予以提示，告以要旨，經檢察官
      、辯護人及被告表示意見，檢察官、辯護人及被告均未於
      言詞辯論終結前，對該證據內容異議，依刑事訴訟法第
      159 條之5 第2項 規定，應具有證據能力。
二、訊據被告丙○矢口否認有何運輸毒品之犯行，辯稱：附表編
    號1 之毒品當時係賣藥的人跟他說是萬靈散，他才帶回來，
    伊不知是毒品，至於乙○○、甲○○姊妹運輸毒品部分伊不
    知情云云。被告之辯護人則為被告辯稱：乙○○姊妹對於毒
    品交易價格不清楚，且對於誰將60萬元交給丙○、丙○是否
    將60萬元交給「阿坤」、丙○在何時何地將購得之毒品交給
    乙○○姊妹等細節均供述不清，不得以此遽入被告於罪云云
    。
三、經查：
（一）被告丙○經由其子林明哲安排，並攜帶60萬元於94年9 月
      6 日前往大陸珠海與乙○○姊妹住同一飯店後，亦將該60
      萬元交予綽號「阿坤」之男子購毒之事實，業據共犯乙○
      ○供明在卷（參臺灣台南地方法院95年1 月11日審訊筆錄
      ）。又被告丙○及乙○○姊妹取得「阿坤」交付之3 包塊
      狀海洛因後，由乙○○姊妹2 人先將海洛因搥碎後，由被
      告丙○取其中一小部分先搭機回台之事實，業據乙○○證
      述在卷（參本院95年2 月23日審訊筆錄），並證稱：丙○
      身上帶一部份要先回來，我叫丙○不要帶，因為很危險等
      語（參同上日審訊筆錄）。另證人甲○○亦證稱：他（丙
      ○）住在我們隔壁房，我們用餐有時候會買飯給他吃等語
      。復證稱：丙○說要攜帶25公克海洛因回臺灣給人試吃時
      ，乙○○反對，說這樣危險時，當時伊亦有在場（參同上
      日筆錄），而被告丙○於94年9 月12日搭機返台入境時，
      即被當場查獲左小腿護膝藏有附表編號1 所示之白色粉末
      1 包之事實，亦據被告丙○供承在卷，而該包粉末經驗出
      含第一級毒品海洛因成分，亦有法務部調查局94年12月30
      日調科壹字第220021822 號鑑定通知書在卷可按。又乙○
      ○姊妹2 人隨後於94年9 月13日（翌日）下午3 時50分將
      毛重分別為718 公克（附表編號2）、550公克（附表編號
      3）夾 藏在身上入境時，亦被當場查獲之事實，有被告及
      乙○○、甲○○攜帶入境之附表編號1 、2 、3 之法務部
      調查局調科壹字第220021822 、000000000 、0000 00000
      號海洛因鑑定報告各1 紙在卷可佐。被告雖辯稱：伊所帶
      回經查扣之粉末係萬靈散云云。惟上開粉末果真為藥品，
      則被告何需於入境時，藏置在護膝中。況被告曾於58年間
      因施用海洛因，經判處有期徒刑3 年2 月等情，亦據被告
      丙○供承在卷（參本院95年2 月23日審判筆錄），足見被
      告應能區分所夾藏帶回之粉末應屬海洛因無訛，故其上開
      所辯，顯與事理有違，不足採信。另乙○○姊妹2 人攜帶
      入境之2 包海洛因，其中附表編號3 部分係由綽號「阿坤
      」男子請乙○○姊妹2 人順道為邱義成帶回之事實。業據
      乙○○供承在卷（參本院同上日審判筆錄）。並供稱：「
      阿坤」交給我們2 份，要幫忙帶1 份代價15萬元（酬勞）
      ，我們在大陸時，「阿坤」就說要我們要連丙○的部分都
      一起帶回臺灣等語（參同上日審判筆錄）。而林明哲請乙
      ○○姊妹將林立泰及林明哲之海洛因帶回國內，則報酬是
      1 個人25萬元之事實，亦據乙○○證述在卷（參本院95年
      1 月11日審訊筆錄），足見乙○○姊妹2 人攜帶毒品入境
      之其中「阿坤」請乙○○姊妹2 人順道帶回之部分（附表
      編號3）， 應屬乙○○姊妹自行同意為邱義成帶回，故此
      部分自難認被告有何共同犯意聯絡，併此敘明。
（二）又被告雖辯稱：乙○○、甲○○姊妹運輸毒品部分伊不知
      情；被告之辯護人則為被告辯稱：乙○○姊妹對於毒品交
      易價格不清楚，且對於誰將60萬元交給丙○、丙○是否將
      60萬元交給「阿坤」、丙○在何時何地將購得之毒品交給
      乙○○姊妹等細節均供述不清云云。然證人即共犯乙○○
      、甲○○對於如何與林明哲聯繫取得林立泰夫妻所交付之
      金錢而前往大陸，以及林明哲嗣後告知林明哲之父親丙○
      亦會前往大陸，嗣後丙○果然於珠海與乙○○姊妹會合，
      且丙○飯店客房係在乙○○姊妹隔壁，之後「阿坤」還要
      乙○○姊妹將林明哲、丙○及邱義成之海洛因一併攜帶回
      台，而丙○則自乙○○姊妹搗碎之海洛因中取出一部份要
      帶回臺灣做樣本等情，既經乙○○、甲○○證述綦詳，足
      見被告辯稱：對於乙○○姊妹運輸毒品之事不知情云云，
      顯不可採。本案被告共同運輸毒品之事證既已臻明確，至
      於毒品交易價格為何，丙○與「阿坤」之間交易之細節，
      與被告與林明哲、林立泰夫妻及乙○○姊妹共同運輸毒品
      犯行無涉，自難以此作為認定被告丙○有利之依據。
（三）綜上所述，被告與乙○○姊妹有運輸毒品之犯意聯絡之事
      實，已臻明確，故其犯行洵堪認定。
四、查海洛因係屬毒品危害防制條例第2 條第2 項第1 款之第一
    級毒品，亦屬行政院依據懲治走私條例第2 條第4 項所頒訂
    「懲治走私條例公告管制物品項目及其數額」之公告甲項第
    4 款所列之管制進出口物品，不限其數額，均不得私運進出
    口；又自大陸地區私運物品進入臺灣地區，或自臺灣地區私
    運物品前往大陸地區者，以私運物品進口、出口論，適用懲
    治走私條例規定處斷，懲治走私條例第12條定有明文。是核
    被告所為，係犯毒品危害防制條例第4 條第1 項之運輸第一
    級毒品罪及懲治走私條例第12條、第2 條第1 項準私運管制
    物品進口罪。被告持有第一級毒品海洛因後，復進而運輸，
    其持有之低度行為應為運輸之高度行為所吸收，不另論其持
    有第一級毒品罪。被告以1 行為觸犯上開2 罪名，為想像競
    合犯，依刑法第55條之規定，應從較重之毒品危害防制條例
    第4 條第1 項運輸第一級毒品罪處斷。被告丙○與林明哲、
    林立泰、陳智蕙、乙○○、甲○○，就上開運輸附表編號1
    、2 之第一級毒品海洛因罪間，有犯意聯絡及行為分擔，為
    共同正犯。被告上開所犯運輸第一級毒品罪之法定本刑為死
    刑或無期徒刑，惟念其年歲已高（20年7 月2 日生），本次
    因一時失慮，誤蹈法網，所運送如附表編號1 、2 之海洛因
    總淨重雖高達695 公克，惟純質淨重則僅為73.97 公克，且
    於搭機返國時，甫於通關入境時即遭查獲，海洛因尚未流入
    市面，對社會之危害性已即時獲阻，犯罪情狀在客觀上可引
    起一般人同情，尚可憫恕，倘科以法定最輕本刑之無期徒刑
    ，猶嫌情輕法重，爰依刑法第59條之規定，酌量減輕其刑。
五、爰審酌被告與乙○○姊妹2 人自大陸地區運輸如附表編號1
    、2 所示之第一級毒品海洛因返臺，對社會仍有潛在之危險
    性，倘未予嚴厲規範，影響所及，易使海洛因自境外輸入國
    內，而使毒品充斥於社會，如此一來，則非僅多數個人之生
    命、身體將受侵害，社會、國家之法益亦不能免，危害之鉅
    ，當非個人一己之生命、身體法益所可比擬，是被告所為自
    應受有相當程度之刑事非難；惟考量本件被告所運輸之海洛
    因數量，均已為警即查獲，尚未流入市面造成實害，及被告
    犯後未有證據證明因此而獲利等一切情狀，量處如主文所示
    之刑。又依被告所犯運輸第一級毒品罪之性質，認有褫奪公
    權之必要，爰依刑法第37條第2 項規定，併予宣告褫奪公權
    5 年；扣案之如附表編號1 、2 所示之海洛因均屬第一級毒
    品，而包裝海洛因之夾鏈袋與海洛因無法完全析離，均應依
    毒品危害防制條例第18條第1 項前段之規定沒收銷燬之，至
    鑑驗耗損之海洛因既已滅失，自無庸另宣告沒收銷燬。另扣
    案之護膝1 個，為被告所有且供運輸本件附表編號1 之海洛
    因之用，已據被告供承在卷，應依同條例第19條第1 項規定
    沒收之。另乙○○姊妹2 人共同夾帶邱義成附表編號3 所示
    之毒品部分，則核與被告丙○並未有何共同犯意聯絡，於本
    案中自不另為沒收諭知。
據上論斷，應依刑事訴訟法第299 條第1 項前段，毒品危害防制
條例第4 條第1 項、第18條第1 項前段、第19條第1 項，懲治走
私條例第2 條第1 項、第11條、第12條，刑法第11條、第28條、
第55條前段、第59條、第37條第2 項，判決如主文。
本案經檢察官丁○○到庭執行職務
中    華    民    國    95    年    3     月    9     日
                        刑事第八庭  審判長法  官  李政庭
                                          法  官  賴文姍
                                          法  官  黃宣撫
如不服本判決，應於判決送達後十日內向本院提出上訴狀。
以上正本證明與原本無異。
中    華    民    國    95    年    3     月    9     日
                                          書記官  鄭永媚
附錄本案論罪科刑法條全文：
毒品危害防制條例第四條：
製造、運輸、販賣第一級毒品者，處死刑或無期徒刑；處無期徒
刑者，得併科新臺幣一千萬元以下罰金。
製造、運輸、販賣第二級毒品者，處無期徒刑或七年以上有期徒
刑，得併科新臺幣七百萬元以下罰金。
製造、運輸、販賣第三級毒品者，處五年以上有期徒刑，得併科
新臺幣五百萬元以下罰金。
製造、運輸、販賣專供製造或施用毒品之器具者，處一年以上七
年以下有期徒刑，得併科新臺幣一百萬元以下罰金。
前四項之未遂犯罰之。
懲治走私條例第二條私運管制物品進口、出口逾公告數額者，處
七年以下有期徒刑，得併科新臺幣三百萬元以下罰金。
以犯前項之罪為常業者，處三年以上十年以下有期徒刑，得併科
新臺幣五百萬元以下罰金。
第一項之未遂犯罰之。
第一項所稱管制物品及其數額，由行政院公告之。
附表：
┌──┬─────┬─────┬───┬─────┬────┐
│編號│   淨重   │ 空包裝重 │ 純度 │純質淨重  │  備註  │
├──┼─────┼─────┼───┼─────┼────┤
│1   │21.62公克 │3.55公克  │8.00% │1.73公克  │        │
├──┼─────┼─────┼───┼─────┼────┤
│2   │673.88公克│41.21公克 │10.72%│72.24公克 │        │
├──┼─────┼─────┼───┼─────┼────┤
│3   │510.12公克│38.33公克 │41.43%│211.34公克│由與丙○│
│    │          │          │      │          │無運輸毒│
│    │          │          │      │          │品之犯意│
│    │          │          │      │          │聯絡之邱│
│    │          │          │      │          │義成委託│
│    │          │          │      │          │乙○○、│
│    │          │          │      │          │甲○○運│
│    │          │          │      │          │回      │
└──┴─────┴─────┴───┴─────┴────┘


司法院資訊處製作；財團法人民間司法改革基金會備份。
